【裁判字號】    94,中簡上,449
【裁判日期】    950124
【裁判案由】    違反建築法
【裁判全文】
臺灣臺中地方法院刑事判決           94年度中簡上字第449號
上訴人即
被      告  丁○○
上列上訴人因違反建築法案件，不服本院臺中簡易庭中華民國九
十四年六月十六日九十四年度中簡字第一七五三號第一審刑事簡
易判決（聲請案號：臺灣臺中地方法院檢察署九十四年度偵字第
五０四０號），提起上訴，本院管轄之第二審合議庭逕改依通常
程序為第一審判決如下：
    主    文
原判決撤銷。
丁○○無罪。
    理    由
一、公訴意旨略以：被告丁○○於不詳時日起，在臺中市○區○○路二七之八號四樓之一經營「桃花ＫＴＶ酒店」，其明知
    該酒店前因違反建築法第七十七條第一項建築物使用人應維
    護建築物合法使用之規定，業經主管機關臺中市政府依建築
    法第九十一條第一項之規定，於民國九十四年二月二日予以
    停止供水供電在案。竟未經臺中市主管建築機關審查許可，
    擅自接（發）電使用。嗣於九十四年二月五日凌晨三時許，
    為警查獲該酒店仍繼續營業中而查悉上情。案經臺中市政府
    函送偵辦，因認被告前開所為違反建築法第九十四條之一前
    段之規定，應依同條後段處罰云云。
二、按犯罪事實應依證據認定之，無證據不得認定犯罪事實，又
    不能證明被告犯罪者，應諭知無罪之判決，刑事訴訟法第一
    百五十四條第二項及第三百零一條第一項分別定有明文。次
    按刑事訴訟法上所謂認定犯罪事實之證據，係指足以認定被
    告確有犯罪行為之積極證據而言；如未能發現相當證據或證
    據不足以證明，自不能以推測或擬制之方法，以為裁判基礎
    （最高法院二十九年上字第三一○五號、四十年臺上字第八
    十六號判例參照）。又刑事訴訟法第一百六十一條已於九十
    一年二月八日修正公布，其第一項規定：檢察官就被告犯罪
    事實，應負舉證責任，並指出證明之方法。因此，檢察官對
    於起訴之犯罪事實，應負提出證據及說服之實質舉證責任。
    倘其所提出之證據，不足為被告有罪之積極證明，或其指出
    證明之方法，無從說服法院以形成被告有罪之心證，基於無
    罪推定之原則，自應為被告無罪判決之諭知（最高法院九十
    二年臺上字第一二八號判例參照）。公訴人認被告涉犯上開
    罪嫌，無非以：被告確係「桃花ＫＴＶ酒店」之負責人一節
    ，業經證人即「桃花ＫＴＶ酒店」員工甲○○於警詢中證稱
    ：「我是向丁○○應徵工作的」、「我是從九十四年一月底
    開始上班，擔任現場管理之工作，每個月待遇新臺幣二萬元
    ，我是向丁○○領薪水」、「丁○○是（桃花ＫＴＶ酒店）
    負責人沒錯，丁○○並不是人頭，他是真實的老闆」等語，
    是以被告應係上開酒店之負責人無訛；此外，復有臺中市政
    府移送函、臺中市政府執行院頒「維護公共安全方案」評定
    違規商號停止供水供電拆除記錄表、文正派出所臨檢記錄表
    等資料附卷足稽云云，為其論據。訊據被告堅決否認有未經
    許可擅自接水、接電使用等違反建築法之情事，辯稱：伊並
    非「桃花ＫＴＶ酒店」之負責人，不知道「桃花ＫＴＶ酒店
    」的地址，也從未去過那裡，更不認識甲○○，該酒店係何
    人經營伊不知道，也未為該酒店接水接電等語。
三、經查：
（一）證人甲○○於本院審理時結證稱：伊自九十四年一月間開
      始在「桃花ＫＴＶ酒店」工作，擔任現場的工作幹部，老
      闆叫「小胖」，當初是看那棟大樓樓下有貼應徵的廣告，
      打電話給留電話的人，就是「小胖」，「小胖」的本名是
      什麼、住那裡，伊都不曉得，九十四年二月五日為警查獲
      時，伊有在場，當時伊在警察局作筆錄時，打電話給「小
      胖」，問負責人是誰，他說是「丙○○」，伊一直要「小
      胖」過來警察局，「小胖」都不過來，後來「小胖」有報
      一個身分證字號給伊，報出來的身分證字號查證後是「丁○○」，伊當時以為那個身分證號碼是「小胖」的；伊在
      警察局有說是向「丁○○」應徵的，可是當時說的「丁○○」不是在場的被告丁○○，一般伊都稱呼他叫「小胖」
      ，伊的薪水是跟「小胖」領的，「小胖」有時會問今天的
      營業額多少，叫伊等直接拿起來，一個月領一次薪水，伊
      一直以為「小胖」就是「丁○○」，警方有提供口卡片給
      伊等指認，九十四年偵字第五０四０號卷第二七、二八頁
      指認照片上是伊簽名的，但這照片不像現在在場的被告，
      也不是伊見過的老闆，警察給伊看的照片真的很像「小胖
      」，伊覺得「小胖」比較像照片中的人，在場的被告比較
      不像照片中的人；伊不清楚九十四年二月間「桃花ＫＴＶ
      酒店」有被停水停電，那段時間沒有開門，「小胖」就叫
      伊先休息，大概休息三、四天，伊不知道誰去接水接電，
      伊開庭前未見過被告，也不認識被告；九十四年五月三十
      日檢察官偵訊時回答桃花ＫＴＶ酒店負責人是「丁○○」
      ，也是跟「丁○○」領薪水，但伊之前有說過那個「丁○○」不是在場的丁○○，因為當時對「丁○○」、「丙○○」的名字很陌生，所以說「丁○○」與「丙○○」是兄
      弟，是「小胖」跟伊說他的名字叫「丁○○」，伊當時說
      的「丁○○」就是「小胖」，名字剛好跟被告一模一樣，
      伊從上班到現在都不清楚「小胖」、「丁○○」是誰等語
      （見本院卷一第一五三至一五九頁，卷二第一五至一八頁
      ），證述「桃花ＫＴＶ酒店」的負責人是「小胖」，向「
      小胖」應徵、領薪水，之前於警詢及偵查中所說的「丁○○」就是「小胖」，並非被告。準此，證人甲○○前開於
      警詢時之之供述，尚難憑以為不利於被告之認定。
（二）另本案臺中市政府以「桃花ＫＴＶ酒店」建物經該府於九
      十四年二月二日執行「維護公共安全方案」建築物停止供
      水供電在案，復於九十四年二月五日經該市警察局第二分
      局查獲營業，乃以被告違反建築法第七十七條第一項之規
      定，應依同法第九十四條之一規定處罰，將被告移送臺灣
      臺中地方法院檢察署檢察官偵查，係依據臺中市警察局第
      二分局九十四年二月十四日中分二警行字第０九四００一
      七六四四號函之函送而來，而臺中市警察局第二分局之函
      送，則主要係依證人甲○○於警詢之供述及臨檢紀錄表等
      資料而為，此有臺中市政府、臺中市警察局第二分局函文
      及臨檢紀錄在卷可憑（見偵查卷第七至九、十五、十六頁
      ）。惟依證人甲○○於警詢時之供述，不能證明被告為「
      桃花ＫＴＶ酒店」之負責人，更難憑以推論被告有為該酒
      店接水、接電之情事，已見前述。而證人即當時一同為警
      查獲之「桃花ＫＴＶ酒店」服務生己○○於本院審理時結
      證稱：伊在九十四年二月間在臺中市○區○○路二十七之
      八號四樓之一的「桃花ＫＴＶ酒店」擔任廚房服務生，當
      時是朋友林易駿介紹伊去打工，沒有一個人決定錄取伊，
      薪水都是跟工作人員分客人給的小費，伊工作到有一次被
      警察查獲製作筆錄之後就沒有做了，工作期間大概一個月
      左右，伊在「桃花ＫＴＶ」工作時有時會見到甲○○，介
      紹伊去打工的朋友林易駿跟伊說甲○○叫「麒董」，沒有
      跟伊說甲○○是做什麼，有時服務生請假伊才會出廚房幫
      忙，伊見到甲○○都坐在櫃檯收錢，有時候也會走動，伊
      工作期間大部分時間都會見到甲○○；被查獲當天，警方
      要伊等找老闆過來，伊打電話給林易駿問他老闆的電話，
      林易駿叫伊問甲○○，林易駿之前有跟伊說老闆叫「丁○○」，可是伊都沒有看過這個人，後來林易駿給伊甲○○
      的電話，伊再打電話叫甲○○過來，伊沒有見過在場的被
      告；伊在警局時問「阿寶」戊○○要如何回答警員之問題
      ，阿寶叫伊說是看報紙應徵，說老闆是「丁○○」，伊於
      警詢才這麼說，且說「林董」是負責人，但伊沒有見過該
      酒店真正的老闆，也不知道老闆是誰，因為店裡面有很多
      人進出，伊也沒有見過在場的丙○○，有聽過有人講「小
      胖」這兩個字，但沒有印象「小胖」是誰，有印象「桃花
      ＫＴＶ酒店」有被停止供水供電，但不清楚為何又能接水
      接電，那時有休息幾天，之後伊打電話給林易駿說還要繼
      續做嗎，林易駿說如果有的話再通知伊，沒多久林易駿就
      打電話來說可以來上班，伊有見過丁○○的口卡照片（提
      示本院卷一第一三一頁），沒有見過照片之本人，但是進
      警局時其他少爺都說老闆是「丁○○」，伊就說他是「丁○○」，但是這個人伊沒有見過等語（見本院卷第一八至
      二二頁），證述經案外人林易駿介紹至「桃花ＫＴＶ酒店
      」工作，雖案外人林易駿等人曾告知該店之老闆為「丁○○」，然其於該店工作期間未曾見過該「丁○○」之人，
      亦未見過被告，其於警詢時指認被告即為該店負責人「丁○○」，係跟隨綽號「阿寶」之戊○○等服務生指述。參
      酌證人甲○○於警詢時亦認該店之負責人「小胖」之真名
      為「丁○○」，因此，案外人即於九十四年二月五日一同
      為警臨檢查獲之該店服務生乙○○於警詢時供稱：向「丁○○」應徵，負責人是「丁○○」，經指認「丁○○」就
      是公司負責人云云；案外人戊○○於警詢時供稱：該店負
      責人是「丁○○」云云，其等所稱之「丁○○」，應非被
      告。且證人甲○○於本院審理時證述警方所提供予其等指
      認之被告口卡照片較像「小胖」，是其等當時之指認亦應
      係誤認，均不能據為不利於被告之依據。
（三）依臺中市政府前開移送書所附建築物列管查詢報表（見偵
      查卷第十頁）之記載，「桃花ＫＴＶ酒店」並未登記負責
      人。證人即九十四年二月五日負責臨檢該酒店之臺中市警
      察局第二分局文正派出所警員辛○○於本院審理時結證稱
      ：九十四年二月五日凌晨有帶班到臺中市○區○○路二七
      之八號四樓「桃花ＫＴＶ酒店」臨檢，卷附臨檢紀錄表是
      伊派出所製作沒有錯，臨檢紀錄表上面登載該酒店負責人
      「丙○○」，是根據在場的人的陳述等語（見本院卷一第
      七八至八十頁），證述當時依在場人之陳述，於臨檢紀錄
      表上記載該酒店之負責人為「丙○○」。另卷附臺中市警
      察局第二分局文正派出所九十四年二月五日之臨檢紀錄表
      （見偵查卷第十六頁）記載「桃花ＫＴＶ酒店」之負責人
      為「丙○○」，並非「丁○○」，而證人丙○○於本院審
      理時結證稱：伊因為被告介紹認識「胖哥」，伊不知道「
      胖哥」真實姓名，「胖哥」及被告再帶伊跟在場的「阿麒
      」甲○○認識，當時說甲○○的酒店缺人，要伊去甲○○
      的酒店上班，甲○○大約是問伊有無興趣去酒店工作，如
      果有興趣要伊跟被告聯絡，做什麼工作沒有說得很清楚，
      好像有說到擔任人頭負責人，何性質伊不了解，酒店的名
      稱及地點沒有提，後來「胖哥」邀伊去大陸，做什麼事已
      經不記得，伊有把身分證影本交給「胖哥」，沒有交給被
      告或甲○○，是否跟酒店有關係伊不清楚，但被告應該知
      道，因為當時被告跟「胖哥」住北屯區○○○○道「桃花
      ＫＴＶ酒店」是何人經營，伊去「阿麒」的酒店是被告、
      「胖哥」帶伊去的，伊不知道那間的店名是否叫桃花ＫＴ
      Ｖ酒店，地址伊不清楚，伊去「阿麒」的酒店，負責人是
      甲○○，伊不清楚被告有否參與「阿麒」的酒店經營或工
      作，也不知道被告是否有把身分資料交給「胖哥」等語（
      見本院卷二第一三至一四頁）。雖證述被告曾介紹證人丙○○與證人甲○○、「胖哥」認識，似有詢問證人丙○○
      願否擔任酒店負責人，惟亦證述不清楚被告是否與前開酒
      店有關。另被告否認曾與證人丙○○一起去找證人甲○○
      ，及曾與「胖哥」住一起之情事。參酌證人甲○○對於證
      人丙○○前開證述，結證稱：伊沒有找丙○○擔任人頭負
      責人，「小胖」找丙○○來的時候，說丙○○也是公司的
      股東，要再另外開一家店，那時在辦公室聊天，有談到店
      的情形，當時是到桃花ＫＴＶ對面的一間辦公室，當時見
      面時說「小胖」他另外要開一家店，當天只有「小胖」及
      丙○○來，沒有看到丁○○，「小胖」在要來之前有電話
      說要帶一個股東跟伊見面，後來「小胖」帶來見面的是丙○○等語（見本院卷二第十五頁），證述當時係「小胖」
      （即證人丙○○所稱之「胖哥」）帶證人丙○○與其見面
      ，談及「小胖」有意再開另外一家酒店之事，且確與被告
      無關，被告前開所辯，應可採信。證人丙○○之證述亦不
      能據以為不利於被告之證據。
（四）按建築法第九十四條之一之立法意旨，係為落實執行停止
      供水、供電之規定，爰明定經停止供水、供電之建築物，
      非經主管建築機關審查許可，不得擅自接水或接電；並明
      定非經許可擅自接水或接電者之處罰規定。是其所處罰之
      對象應係擅自接水或接電者。本件依證人甲○○、丙○○
      前開證述及被告供稱：「小胖」是伊高中同學，但是他唸
      到一半就沒唸了，伊不知道他名字、住址，他好像是雲林
      人搬來臺中住，可能是「小胖」把伊的名字告訴甲○○等
      語（見本院卷二第十八頁），亦坦承其與「小胖」曾為國
      中同學之情，足見確有「小胖」之人。而證人己○○證述
      任職該酒店期間未曾在該店見過被告，且依證人甲○○之
      證述，「桃花ＫＴＶ酒店」確係「小胖」所經營，與被告
      無關。是本件並無證據足資證明被告有公訴人所指擅自為
      「桃花ＫＴＶ酒店」接水或接電之情事。
四、綜上所述，證人甲○○於警詢之供述及臨檢紀錄表等資料，
    尚無法據以認定被告為「桃花ＫＴＶ酒店」之實際負責人，
    更難憑以認定被告有擅自為該酒店接水或接電之情事。從而
    本件公訴人所提出之證據或所指出之證明方法，未達一般人
    均不致有所懷疑而得確信為真實之程度，尚不足為被告有罪
    之積極證明，或說服本院形成被告有罪之心證。此外，復查
    無其他積極之證據足資證明被告確有公訴人所指違反建築法
    之情事，不能證明被告有上開犯罪事實，依法自應諭知無罪
    之判決。
據上論斷，應依刑事訴訟法第四百五十二條、第四百五十五條之
一第一項及第三項、第三百六十九條第一項前段、第三百六十四
條、第三百零一條第一項，判決如主文。
本案經檢察官庚○○到庭執行職務。
中    華    民    國    95    年    1     月    24    日
                  刑事第十四庭  審判長法  官 楊真明
                                      法  官 劉逸成
                                      法  官 黃渙文
以上正本證明與原本無異。
如不服本判決，應於判決送達後10日內，向本院提出上訴狀。
                                      書記官 蔡宜林
中    華    民    國    95    年    1     月    24    日


司法院資訊處製作；財團法人民間司法改革基金會備份。
